臺灣臺南地方法院民事裁定          100年度司財管字第117號
聲  請  人  臺南市政府稅務局
法定代理人  施齡
上列聲請人聲請對被繼承人黃登輝選任遺產管理人事件，本院裁
定如下：
    主  文
選任財政部國有財產局臺灣南區辦事處臺南分處為被繼承人黃登
輝之遺產管理人。
聲請程序費用新臺幣壹仟元由被繼承人黃登輝之遺產負擔。
    理      由
一、按繼承人均拋棄其繼承權者，準用關於無人承認繼承之規定
    ，民法第1176條第6項定有明文。又繼承開始時，繼承人之
    有無不明，而不能依民法第1177條選定遺產管理人時，得由
    利害關係人聲請法院選任之，民法第1178條第2項亦定有明
    文。
二、本件聲請意旨略以：被繼承人黃登輝（男，民國30年7月4日
    生，身分證統一編號：Ｚ000000000號，生前最後住所：臺南
    市○○區○○里○鄰○○街62號）於97年11月11日死亡，其
    法定繼承人均已拋棄繼承，無法依同法第1177條選任遺產管
    理人。惟被繼承人尚滯欠稅金未繳納，現無遺產管理人，致
    聲請人之權利無法行使，故聲請人以利害關係人身分向法院
    聲請為被繼承人黃登輝選任遺產管理人等語。
三、經查：聲請人主張之前開事實，業據提出被繼承人黃登輝戶
    政連線戶籍資料1件、本院99年9月1日南院龍家喜97年度繼
    字第2689號准予備查通知函影本1件、繼承系統表1份、臺南
    市政府稅務局欠稅總歸戶查詢情形表1件附卷為憑。並經本
    院依職權調閱本院97年度繼字第2689號拋棄繼承事件卷宗核
    閱綦詳，是聲請人之主張應足採信。又查被繼承人黃登輝死
    亡後，其法定繼承人皆已依法拋棄繼承權經本院准予備查，
    且未準用民法第1177條之規定選定遺產管理人，而被繼承人
    黃登輝為聲請人之債務人，故聲請人以利害關係人之身分聲
    請選任被繼承人黃登輝之遺產管理人，核與上開規定並無不
    合，應予准許。
四、按公示催告期限屆滿，無繼承人承認繼承時，其遺產於清償
    債權，並交付遺贈物後，如有剩餘，歸屬國庫；又按非公用
    國有財產以財政部國有財產局為管理機關，民法第1185條、
    國有財產法第12條分別定有明文。查本件被繼承人黃登輝之
    法定繼承人皆已依法拋棄繼承權經本院准予備查，復未準用
    民法第1177條之規定選定遺產管理人，且經本院函詢被繼承
    人黃登輝原第一順位繼承人即子女黃展誠、黃兆圳、黃碧蓮
    等有無擔任被繼承人黃登輝之遺產管理人之意願，迄今均未
    回覆本院，足徵被繼承人黃登輝之原第一順位繼承人對被繼
    承人黃登輝遺產之處置已漠不關心，均非本件遺產管理人之
    妥適人選。又查本件被繼承人滯納稅金，是遺產管理人宜由
    公家機關擔任較為妥適。另被繼承人黃登輝之遺產，倘無人
    承認繼承時，將於清償債權，交付遺贈物後，歸屬國庫，為
    使被繼承人黃登輝遺產之處置順利進行，本院認選任財政部
    國有財產局臺灣南區辦事處臺南分處為被繼承人黃登輝之遺
    產管理人為適當。
五、依非訟事件法第157條、第24條第1項，裁定如主文。
中    華    民    國   100    年    11    月    17    日
                  家事法庭    司法事務官  林可婷
以上正本係照原本作成。
如對本裁定抗告須於裁定送達後10日內向本院提出抗告狀，並應
繳納抗告費新臺幣1,000元整。
中    華    民    國   100    年    11    月    22    日
                              書  記  官  謝麗首